【裁判字號】    99,交聲,280
【裁判日期】    990630
【裁判案由】    聲明異議
【裁判全文】
臺灣嘉義地方法院交通事件裁定         99年度交聲字第280號
原處分機關  交通部公路總局嘉義區監理所嘉義市監理站
異  議  人  甲○○
上列異議人即受處分人因違反道路交通管理處罰條例事件，對於
交通部公路總局嘉義區監理所嘉義市監理站中華民國99年6 月11
日所為之裁決處分（處分案號：嘉監義裁字第裁76－ZHA160810
號）聲明異議，本院裁定如下：
    主  文
原處分撤銷。
甲○○汽車駕駛人汽車行駛於高速公路，不遵使用限制、禁止、
行車管制及管理事項之管制規則而有行車速度超過規定之最高速
限之行為，處罰鍰新臺幣仟元，並記違規點數壹點。
    理  由
一、異議意旨略以：異議人即受處分人（下稱異議人）甲○○於
    民國99年4 月23日上午11時27分許，駕駛車牌號碼4828－JG
    號自用小客車，行經速限時速110 公里之國道三號高速公路
    北向284.1 公里處時，經測時速128 公里，超速18公里，為
    警開單舉發，惟當時因後方有救護車急駛而來，且鳴笛示意
    讓道，伊原行駛於中間車道，因外側車道有大貨車而無法切
    入，不得已加速切入內側車道而超速，乃提起本件異議，請
    求撤銷原處分云云。
二、按行車速度，依速限標誌或標線之規定，道路交通安全規則
    第93條定有明文。又汽車行駛高速公路及快速公路，應依速
    限標誌指示，高速公路及快速公路交通管制規則第5 條亦有
    明文。次按汽車行駛於高速公路、快速公路或設站管制之道
    路，不遵使用限制、禁止、行車管制及管理事項之管制規則
    而行車速度超過規定之最高速限或低於規定之最低速限者，
    處汽車駕駛人新臺幣（下同）3,000 元以上6,000 元以下罰
    鍰，並記違規點數1 點，道路交通管理處罰條例第33條第1
    項第1 款、第63條第1 項第1 款分別定有明文。
三、經查：
（一）異議人99年4 月23日上午11時27分許，駕駛車牌號碼4828
      －JG號自用小客車，行經速限時速110 公里之國道三號高
      速公路北向284.1 公里處時，經測時速128 公里，超速18
      公里，行車速度超過規定之最高時速未滿20公里，有汽車
      行駛於高速公路，不遵使用限制、禁止、行車管制及管理
      事項之管制規則而有行車速度超過規定之最高速限之行為
      ，經內政部警政署國道公路警察局第八警察隊古坑分隊警
      員製單舉發，而由原處分機關交通部公路總局嘉義區監理
      所嘉義市○○○○○道路交通管理處罰條例第33條第1 項
      第1款規定，裁處異議人罰鍰3,000元之情，業經舉發員警
      涂朝文於本院調查時證述明確，且為異議人所不否認，並
      有內政部警政署國道公路警察局99年5月12日公警局交字
      第ZHA160810號舉發違反道路交通管理事件通知單、原處
      分機關99年6月11日嘉監義裁字第裁76－ZHA160810號裁決
      書各1份、採證照片1張、雷射測速儀檢定合格證書（器號
      UX019100號）、操作手冊、北向284.6公里處設有「前有
      測速照相」告示牌之照片等附卷可稽，上開事實，應堪認
      定。
（二）異議人雖以前詞置辯，惟交通違規行政爭訟之舉證責任原
      理，應與民事訴訟之舉證責任原理相類似，亦即，基本上
      應就行政機關與人民所各自主張有利於己之事實，分配其
      應盡之舉證責任，而非逕予適用刑事訴訟法上之「無罪推
      定」原則，此觀諸行政訴訟法第136 條，規定行政訴訟程
      序準用民事訴訟法第277 條舉證責任分配原則之立法意旨
      ，即可明瞭。據此，依據公法爭議之舉證責任分配法則，
      依道路交通管理處罰條例科處行政罰事件，固應先由行政
      機關就其業已履踐相關正當法程序，以及人民應受處罰之
      客觀違反法令行為，負證明之責，異議人就行政機關已為
      相當證明之前開事項，若主張欠缺主觀歸責條件或為其他
      抗辯，亦須就其所辯提出反證。查本件異議人超速之事實
      ，甚為明確，業如前述，其就抗辯有因避讓救護車而必須
      超速之變態事實，並未特定救護車之車號、車型、廠牌或
      何公私立單位所屬之救護車以供調查，且就避讓救護車之
      手段是否係需以超速18公里始能為之，有何不能以減速行
      駛，再由救護車自行超車之情，亦未提出合理之說明，是
      其所述是否屬實，顯有疑義。況依證人即舉發員警涂朝文
      於本院調查時亦證述：99年4 月23日伊值勤時間為上午10
      時至下午2 時，異議人所駕駛之自用小客車是伊拍到第1
      部超速之車輛，當日在該路段共測得9 件超速之車輛，但
      因時間已久，沒辦法確認有無救護車行駛而過，但如遇有
      救護車超速情形，伊所持之測速雷射槍可瞄準感應拍照，
      僅是事後以救護車執行公務不予舉發等語（見本院99年6
      月28日調查筆錄第2 ～3 頁），而依證人涂朝文當庭所提
      出99年4 月23日之超速違規照片9 紙，超速車輛均為一般
      自用小客車，並無何救護車、大貨車超速為警拍攝之情，
      且於同日上午11時27分前後，僅有異議人所駕駛之自用小
      客車因超速為警以雷射測速器測速照相，第2 輛超速車輛
      之違規時間已為同日中午12時4 分許，亦有上開照片可證
      ，故查無任何其他相關證據，足資證明異議人所指因避讓
      救護車而不得已超速之事，從而，尚難認員警之舉發有何
      違誤之處。
四、綜上所述，異議人所駕駛之上開自用小客車於上揭時地，有
    汽車行駛於高速公路，不遵使用限制、禁止、行車管制及管
    理事項之管制規則而有行車速度超過規定之最高速限（未滿
    20公里）之違規事實堪可認定，且異議人就其所主張之有利
    事項，並未提出具體事證供本院調查，故原舉發單位依照上
    述規定，對於異議人製單舉發，尚難認有何違誤之處，從而
    ，原處分機關依道路交通管理處罰條例第33條第1 項第1 款
    之規定，逕行裁處異議人罰鍰3,000 元之處分，實屬有據。
    惟原處分機關漏未依同條例第63條第1 項第1 款之規定，併
    裁處記違規點數1 點，即難認為允當，故仍應由本院裁定將
    原處分予以撤銷，並依照道路交通管理處罰條例第33條第1
    項第1 款、第63條第1 項第1 款及違反道路交通管理事件統
    一裁罰基準表等規定，另為異議人如主文第二項所示之諭知
    ，以資適法。
據上論斷，應依道路交通管理處罰條例第87條第2 項，道路交通
案件處理辦法第20條前段，裁定如主文。
中    華    民    國    99    年    6     月    30    日
                  交通法庭  法  官   梁淑美
上列正本證明與原本無異。
如不服本裁定，應於裁定送達後5日內向本院提出抗告狀（應附
繕本）。
中    華    民    國    99    年    6     月    30    日
                             書記官  林金福

司法院資訊處製作；財團法人民間司法改革基金會備份。
